臺灣高等法院臺中分院刑事判決　　　　　　　　九十一年度上更(一)字第一四二號
　　上　訴　人　臺灣彰化地方法院檢察署檢察官
　　上　訴　人
　　即　被　告　丙○○
　　選任辯護人　林春榮
　　　　　　　　鞠金蕾
　　輔　佐　人　丁○○
右上訴人等因被告等殺人未遂等案件，不服臺灣彰化地方法院八十九年度訴字第八六
一號中華民國九十年五月二十九日第一審判決（起訴案號：臺灣彰化地方法院檢察署
八十九年度偵字第一六六八、二五二○、三四八八號），提起上訴，本院判決後經最
高法院第一次發回更審，本院判決如左：
    主      文
原判決關於丙○○部分撤銷。
丙○○共同殺人未遂，處有期徒刑拾貳年，褫奪公權陸年，扣案之頭套壹個、及未扣
案之頭套壹個、望遠鏡壹具、刀械貳把，均沒收。
    事      實
一、丙○○與甲○○原為夫妻，二人於民國（下同）八十七年一月廿六日協議離婚。
    惟二人離婚之後，雙方屢因彼此間有無債務存在、丙○○於婚姻關係存續中與案
    外人唐年華通姦所生之胡耀文如何監護、及丙○○將胡耀文藏匿，不讓甲○○探
    視等情事，發生嚴重爭執。另丙○○在與甲○○離婚之後，自八十七年十二月間
    起，即又與案外人黃明劭在嘉義市○○路二二五號處同居。惟黃明劭在與丙○○
    同居期間，因得悉胡耀文實係丙○○在與甲○○婚姻存續期間，另與案外人唐年
    華通姦所生，且丙○○曾經多次要求其向甲○○催索債務，但經其與甲○○交涉
    之後，發現丙○○之主張全非真實且不合情理，丙○○甚至揚言要「修理」甲○○，至少使甲○○成為植物人云云，且黃明劭嗣又查覺丙○○與其所僱之員工賴
    世宗之間，亦有曖昧之男女關係，黃明劭因而認定丙○○非屬明理之人，不宜繼
    續同居，遂於八十八年四月十日，決意終止其與丙○○之間之同居關係，並搬離
    嘉義市○○路二二五號別居他處。丙○○與賴世宗從此即公然在嘉義市○○○街
    一八二號同居，賴世宗並自稱其係胡耀文之「乾爹」。
二、嗣至八十八年六月間以後，丙○○本人及其母親戊○○○，因與甲○○及其家人
    長期對峙相抗，雙方互不相讓，並衍生多起民、刑事訴訟，衝突益形激烈，故丙○○對甲○○異常憎恨。而賴世宗因與丙○○同居，生活上互為照料、依賴，彼
    此情感交融，凡事信從丙○○，故曾多次陪同丙○○參與各次協商，且受丙○○
    之委託為其訴訟代理人，並應丙○○之指示，出庭為其有利之證言。丙○○為殺
    害甲○○以洩恨，並冀圖終結彼此之訟爭，竟與其同居人賴世宗、及蘇冠人（六
    十五年十一月十三日生、住高雄線路竹鄉○○村○○路二一○巷十五號、身分證
    號碼：Ｚ000000000號、未經起訴），基於共同侵入甲○○之住所殺害
    甲○○之犯意聯絡，推由賴世宗於八十九年二月一日晚上十時二十分許，出面具
    名向其與丙○○同居處所鄰近之「金樹車行」（負責人為黃瑞榮，位於嘉義市○○○路五二○號）租得牌照號碼為Ｓ７─４２４６號之深藍色喜美自用小客車一
    輛，作為其與蘇冠人往返之交通工具，並於翌日（即二月二日）下午二時左右，
    由賴世宗駕駛上開汽車搭載蘇冠人，攜帶其等所有疑似西瓜刀之刀械二把（尚無
    證據足以證明此係槍砲彈藥刀械管制條例所列管之刀械）、望遠鏡一具及全罩式
    毛線蒙面頭套（只露出眼睛部分）二個，從嘉義市區出發，且於當日晚上八時許
    抵達彰化縣溪州鄉舊眉村，並停車在該村溪斗路二八八巷一三二號甲○○住處附
    近，以其等所攜帶之望遠鏡一具，持續觀察甲○○之行蹤與住處動靜，以伺機下
    手（其間，曾駛離現場再返回）。嗣至翌日（即二月三日）凌晨三時三十分許，
    賴世宗與蘇冠人確認甲○○與其家人均已入睡，二人乃蒙載頭套，各持上開刀械
    一把，未經許可，無故侵入甲○○在彰化縣溪州鄉○○村○○路二八八一三二號
    之住宅，並經由住宅大廳潛入右側甲○○睡覺之臥房內，趁甲○○熟睡而無力反
    抗之際，迅即分持上開刀械朝甲○○之頭、頸部砍殺，甲○○受創後感覺劇痛而
    驚醒、掙扎，賴世宗與蘇冠人為急速遂行殺人任務，即推由賴世宗壓制甲○○之
    身體，惟仍經甲○○奮力反抗予以掙脫，但在此段期間，賴世宗之右手亦遭蘇冠
    人在揮砍時不慎誤傷。甲○○見賴世宗受傷，行動受挫，即趁隙抓下賴世宗之頭
    套（並因此扯落賴世宗所戴之眼鏡）。賴世宗發現其面目已經曝露，身分已被揭
    穿，殺意更熾，除喝稱：「要告小孩及財產，也要有生命才可得到」等語之外，
    並另由蘇冠人持刀朝甲○○之頭、胸、四肢等部位猛力砍殺，致使甲○○受砍傷
    多達三十餘處（受有頭部五公分乘一公分乘一公分、三公分乘二公分乘一公分、
    五公分乘一公分乘一公分等裂傷併皮膚缺損；臉部六公分乘二公分乘一公分、拾
    貳公分乘參公分乘貳公分等裂傷；前胸九公分乘二公分乘二公分、八公分乘二公
    分乘一公分、三公分乘一公分乘一公分等裂傷；右上肢七公分乘二公分乘二公分
    、六公分乘一公分乘一公分、八公分乘三公分乘二公分、六公分乘二公分乘二公
    分，左上肢六公分乘一公分乘一公分，右下肢五公分乘二公分乘一公分、六公分
    乘三公分乘二公分，左下肢十公分乘二公分乘二公分等裂傷併伸展肌腱斷裂）。
    甲○○受砍殺後，血流如注，生命乘垂危，倖因其父母胡炳能、胡許好及胞弟乙○○等人聽聞打鬥、呼救聲，即刻趕至解救。賴世宗、蘇冠人知悉甲○○家人已
    圍於臥室外，恐稍後難以脫身，才相偕奪門奔出屋外，欲急速駕車逃逸。乙○○
    見狀乃持白鐵圓凳一只用以防身，並尾隨賴世宗、蘇冠人，欲辨識其等二人之面
    目與所駕駛汽車之車牌。惟當乙○○尾隨至庭院外賴世宗之停車處時，當時仍戴
    頭套之蘇冠人雖已先坐到駕駛座，但看到乙○○手持白鐵圓凳在賴世宗身後尾隨
    而來，為驅退乙○○以便順利逃逸，蘇冠人即與賴世宗另起共同傷害乙○○之犯
    意聯絡，推由蘇冠人手持上開刀械一把，朝乙○○正面揮砍，乙○○一時未及閃
    避，致右眼上方前額處受有頭部外傷並頭皮撕裂傷之傷害。此後蘇冠人即再坐入
    車內，與賴世宗相諧駕車逃離現場。賴世宗所戴之眼鏡一副（夾雜頭髮數撮）則
    遺留於甲○○的臥房內，頭套則掉落於庭院外道路上。甲○○後經家人緊急送醫
    ，方倖免於死亡。
三、案經被害人甲○○、乙○○訴由彰化縣警察局北斗分局報請台灣彰化法院檢察署
    檢察官偵查起訴，（甲○○、乙○○另又復向檢察官提出告訴）。
    理      由
一、訊據上訴人即被告丙○○（以下簡稱為被告丙○○）亦矢口否認伊有公訴人所指
    訴之共同殺人未遂等犯行，並辯稱：伊對甲○○被砍殺一事，並不知情，亦無共
    謀指使或教唆被告賴世宗或其他人砍殺甲○○之情事，伊與告訴人甲○○雖有訟
    爭，但部分案件已經終結，伊不可能因此萌生殺人之動機，且案外人黃明劭係為
    規避刑事責任，才誣指伊有揚言要殺甲○○，其證詞殊不可信，告訴人甲○○指
    稱伊有探路之舉，亦非實在，賴世宗租車之事，伊亦不知，本案被告賴世宗所為
    ，應係受到黃明劭之唆使，與伊無關，伊應不為罪云云。另同案被告賴世宗（以
    下簡稱為被告賴世宗、已判刑確定）對於前揭事實雖坦承伊確有於前開時間，承
    租Ｓ７─４２４６號小客車載同他人攜帶刀械等物，至彰化縣溪州鄉○○村○○
    路二八八一三二號甲○○住處等事實，惟被告賴世宗矢口否認伊有欲殺害告訴人
    甲○○，及傷害告訴人乙○○之犯意與行為，並辯稱：伊係受到案外人黃明劭之
    委託，駕車搭載綽號「阿志」、「阿林」之不詳姓名男子前往甲○○之住處，欲
    向甲○○催討二十萬元之工程款債務，後因「阿志」、「阿林」於庭院中與甲○○起爭執，「阿志」、「阿林」才持刀砍傷甲○○，其等二人之行為與伊無關，
    又伊在下車之後，係因乙○○手持長柄類似農用掃刀對伊揮砍，伊用右手去阻擋
    ，才被砍傷，伊此後才又用手奪取該刀械，順手回擊，而打到乙○○頭部，且本
    案亦與被告丙○○並無任何關係等語。
二、然查：
（一）本案共同被告賴世宗之前開犯行，業據告訴人甲○○、及乙○○於警訊、及偵
      審中均堅指不移，並有彰化市秀傳紀念醫院診斷證明書三紙、及現場照片十幀
      附卷可稽，且經目擊證人胡炳能、胡許好於警訊中證述明確。且又有被告賴世
      宗遺留在現場之頭套一個、及眼鏡一副扣案可資佐證。依據案發現場所拍攝之
      照片顯示，告訴人甲○○之臥室地板及床上均留有大量血跡，被告賴世宗之眼
      鏡亦掉在告訴人甲○○臥室之地板上，且亦沾染大片血跡（以上見警訊卷宗第
      二七頁、四○至四三頁），足證此係告訴人甲○○被砍殺之地點無疑。同案被
      告賴世宗辯稱：甲○○係在庭院中遭人砍傷，伊未參與云云，顯與事實不符，
      不足採信。又依據彰化縣警察局受理各類案件紀錄表之記載，本案警方受理報
      案之時間為八十九年二月三日凌晨三時四十五分許（見八十九年度偵字第一六
      六八號偵查卷宗第四二頁）。另賴世宗亦係約於八十九年二月三日凌晨三時四
      十五分許，到彰化縣北斗鎮之合濟醫院就醫（見本院審卷二第六○頁）。如以
      告訴人甲○○所稱：案發時，賴世宗進入其房內砍殺之時間約三至五分鐘（見
      本院卷二第三九頁），另從其家到合濟醫院之車程大約七、八分鐘（見本院審
      卷一第一一二頁）等情研判，被告賴世宗應係於八十九年二月三日凌晨三時三
      十分許，侵入告訴人甲○○之房間砍殺甲○○。又本案與被告賴世宗共同侵入
      告訴人甲○○之房間砍殺甲○○之人，僅有被告賴世宗稱呼為「阿弟」之蘇冠
      人，此情業據告訴人甲○○指訴甚明，且經乙○○、胡炳能等人指證明確。上
      開綽號為「阿弟」之男子，其真實姓名為蘇冠人，業據賴世宗供承載卷，並經
      被告丙○○、告訴人甲○○等人證述蘇冠人確係賴世宗之友人（見本院上更一
      卷第八六、一四六、一七二頁），足證賴世宗所稱之阿弟即係蘇冠人無誤。而
      告訴人無虛構此項事實之必要。尤無匿報行兇人數之理。是被告賴世宗辯稱：
      另有綽號為「阿志」、「阿林」之不詳姓名男子參與行兇云云，顯係為將責任
      推卸給案外人黃明劭所為之辯詞（此部分詳如後述），亦不足採信。
（二）又本案被告賴世宗雖辯稱：伊係受案外人黃明劭之託，向告訴人甲○○討取二
      十萬元之債款云云。惟此為證人黃明劭所否認。告訴人甲○○更否認其與案外
      人黃明劭有何債務糾紛，且否認案外人黃明劭會與被告賴世宗共謀對其行兇，
      並於偵查中及原審法院審理時，指陳：其與案外人黃明劭之間，毫無瓜葛、糾
      紛，反因黃明劭於與被告丙○○同居期間，由丙○○帶同至台北、高雄來向伊
      要錢，經雙方理論對帳後，黃明劭認為丙○○之主張不合情理，即不再幫丙○○出力，嗣黃明劭與被告丙○○二人於八十八年三、四月間終止同居關係，迄
      當年五、六月間，黃明劭帶新結交之女友至溪州鄉找伊，並向伊提起被告丙○○曾言及胡耀文並非伊親生的，伊向台灣嘉義地方法院檢察署對丙○○與唐年
      華提出通姦告訴後，亦聲請傳喚黃明劭作證，伊與黃明劭間並無合夥、投資關
      係，亦無金錢糾紛等語，並提出台灣嘉義地方法院檢察署檢察官八十八年偵字
      第五五八七號起訴書（丙○○與唐年華通姦案件）、台灣高等法院台南分院八
      十九年度上易字第七三五號判決（丙○○與唐年華通姦案件）等文件為證。如
      告訴人甲○○確與案外人黃明劭有何債務糾紛，並會因此導致案外人黃明劭會
      與被告賴世宗共謀殺害甲○○，告訴人甲○○豈有不請求訴究，反而力陳黃明
      劭不可能涉案之理。且被告賴世宗與蘇冠人遠道備置頭套、刀械及望遠鏡而來
      ，且持續埋伏觀察將近六小時，於深夜三時三十分許，趁告訴人甲○○熟睡之
      際，即頭戴頭套侵入告訴人甲○○之房間內行兇，顯係自始即欲置告訴人甲○○於死地，尚難認定其等有何討債之意圖。且就被告賴世宗於警訊辯稱：其係
      以0000－000000號行動電話，與案外人黃明劭○九三六－七．．．
      ．．．號行動電話聯繫乙節，經查均非事實（依照偵查卷宗第一八二頁之通話
      紀錄顯示，0000－000000號行動電話自八十九年一月三十一日下午
      二時三十六分之後，迄同年二月四日下午四時五十八分以前，並無通話記錄）
      。被告賴世宗更坦承其與案外人黃明劭並無交情，其豈會為黃明劭殺人。復據
      證人黃明劭亦證述：伊於八十七年十月間與被告丙○○熟識並進而同居，係住
      於向朋友李宗晉借用，位於嘉義市○○路二二五號房屋，而當時跟隨被告丙○○，協助處理事務之被告賴世宗，因已對被告丙○○生愛慕之情，故目睹伊與
      被告丙○○出雙入對，即心生嫉怨，於八十八年三、四月間，伊發現被告丙○○與賴世宗二人有曖昧之關係，被告丙○○亦告知要和賴世宗同居，並表示：
      你不要代為處理事情（指與告訴人甲○○爭執之事），有人願意等語，伊即和
      被告丙○○分手而中斷交往，並搬出嘉義市○○路二二五號，伊原本經營監視
      系統，公司倒閉後就四處打零工，從未參與任何工程，與甲○○原來並不認識
      ，更從無生意合作關係，乃係在同居期間，被告丙○○叫伊幫助處理與告訴人
      甲○○間之債務糾紛，經與告訴人甲○○洽談後，始認被告丙○○所述不實在
      ，且嗣後將得知胡耀文並非告訴人甲○○親生子之祕密，告知甲○○，告訴人
      甲○○乃對被告丙○○提起訴訟，伊復出庭證述不利於被告丙○○之事實，致
      被告丙○○與賴世宗對伊不滿，進而挾怨誣指等語。參酌上情，本院認被告賴
      世宗此部分之辯詞，顯屬無稽，不能採信。
（三）又本案被告丙○○雖否認有與被告賴世宗等人共謀砍殺告訴人甲○○之情事。
      惟本案被告被告賴世宗於案發之後，歷經警訊、偵審，始終未能供述係自行起
      意、或係出於為己之目的而犯本案之動機與理由。且揆之被告賴世宗本人確與
      告訴人甲○○之間，並未存有任何糾紛與深仇大恨，亦據被告賴世宗與告訴人
      甲○○一致供承在卷。被告賴世宗自警訊、偵審期間，以迄本院審理時，亦從
      未供述係受「阿弟」（即蘇冠人）之指使，或為「阿弟」（即蘇冠人）而犯案
      。由被告賴世宗供述情節所顯示之端倪，足見被告賴世宗與蘇冠人均係受人指
      使，為他人之目的，才一同前往告訴人甲○○之住所行兇，要屬無疑。又據告
      訴人甲○○、乙○○之指述：被告賴世宗於行兇之際，被識破身分之後，曾喝
      稱：「要告小孩及財產，也要有生命才可得到」等語，由此已可見其等殺人之
      動機。且在八十九年一月底某日下午，告訴人甲○○之父親曾因：有一輛汽車
      在告訴人甲○○之住處附近觀察，車上亦有被告丙○○，行跡可疑乙事，向彰
      化縣警察局北斗分局溪州分駐所報案請求保護，亦據彰化縣警察局北斗分局溪
      州分駐所之警員梁世皇於本院訊問時，證述明確（見本院前審卷一第一五六三
      頁）。如再參酌被告賴世宗於行兇之黑夜，竟知告訴人甲○○之房間所在，而
      直接侵入行兇，另被告丙○○與告訴人甲○○及告訴人胞弟胡松村間，暨被告
      丙○○之母親戊○○○與告訴人父親胡炳能間，確有多起民、刑訴訟糾紛等情
      （詳見八十九年度偵字第一六六八號偵查卷附台灣嘉義地方法院檢察署檢察官
      八十八年偵字第五五八七號起訴書─丙○○與唐年華通姦案件、台灣高等法院
      台南分院八十九年度上易字第七三五號判決書─丙○○與唐年華通姦案件、八
      十七年度上易字第一四六九號─戊○○○對胡炳能妨害自由案件、台灣台北地
      方法院檢察署八十八年度偵字第二○八三○號起訴書─丙○○教唆胡倜議、謝
      昔宏傷害、恐嚇胡松村案件、台灣嘉義地方法院八十八年度易字第一二一二號
      判決〔原判決採信被告賴世宗之證詞，判決不受理，經上訴由台灣高等法院台
      南分院以被告賴世宗之證詞無從遽以採憑，判決原審判決應予撤銷，發回更為
      適當之裁判〕、台灣台北地方法院八十八年度簡字第四七號判決─丙○○〔訴
      訟代理人賴世宗〕訴請金寰亞有限公司〔法定代理人胡松村〕給付票款事件）
      ，及證人黃明劭於原審法院審理時，亦證稱：被告丙○○曾因婚姻中與唐年華
      通姦生子一事曝光，異常難堪，曾對其提起要作掉告訴人甲○○，至少也要讓
      其成為植物人等語，以及被告丙○○於八十六年十二月一日，曾委託徵信社跟
      監告訴人之行蹤，並有委託書影本附於上揭偵查卷可稽（此委託書影本係經案
      外人黃明劭於與被告丙○○同居期間取得後，再轉交予告訴人甲○○）等情以
      觀，顯見被告丙○○因與告訴人甲○○間嚴重爭執，倍受困擾，對告訴人甲○○間已積怨甚深，而引發殺害告訴人甲○○之意念無訛。復據證人黃瑞榮於案
      發後即八十九年三月間，與告訴人甲○○之電話通話內容，有：「租車是本人
      登記，住址是彰化與蘭州四街一八二號他『楔仔』（台語，意指「女友」或「
      同居女友」之意）的家，．．車內也沒有什麼東西，只有一雙襪子、一支望遠
      鏡，襪子是女人的。車子是開去丟在他姑姑的家，除夕夜他姑姑打電話來說要
      還車，後才把車子開過來，還車的時候車裡沒有血，很乾淨。（一月三十日）
      我本來不租給他的，他說他就住在對面，有留電話、住址，我才打電話照會，
      聽電話的人是一個女人，回答說賴世宗剛出來，等一下就回來，確定後才租給
      他」等通話情節（參見偵查卷所附之錄音帶一捲及電話通話簡譯文一份），且
      本案共同被告賴世宗於受傷就醫之後，亦係囑請彰化縣北斗鎮合濟醫院之人員
      ，將其受傷就醫之情，於深夜之四時許通知被告丙○○。且賴世宗亦供稱「是
      丙○○來找我，是在我姑姑家裡，結果黃明劭與甲○○要來找小孩，甲○○說
      丙○○不讓他看小孩，結果他們二人就去報警，警察也到我姑姑家」（見本院
      上更一卷第一七二頁），更證明證人黃明劭與告訴人甲○○係與賴世宗、丙○○互相對立，自不可能由黃明劭教唆賴世宗對甲○○行兇。又蘇冠人既係丙○○、賴世宗之友人，共謀殺害告訴人甲○○，與情理並無違背。綜合以上事證
      ，被告丙○○上開所辯，顯係卸責之詞，不足採信。本案被告丙○○與賴世宗
      、蘇冠人三人謀議之後，推由賴世宗、蘇冠人二人而為上開砍殺告訴人甲○○
      之犯行，應堪認定。
（四）本案被告賴世宗與蘇冠人，趁告訴人甲○○熟睡無反抗能力之際，持類似西瓜
      刀之利刃，朝其頭、胸、四肢等身體要害砍殺，致使告訴人甲○○受有頭部五
      公分乘一公分乘一公分、三公分乘二公分乘一公分、五公分乘一公分乘一公分
      等裂傷併皮膚缺損；臉部六公分乘二公分乘一公分、十二公分乘三公分乘二公
      分等裂傷；前胸九公分乘二公分乘二公分、八公分乘二公分乘一公分、三公分
      乘一公分乘一公分等裂傷；右上肢七公分乘二公分乘二公分、六公分乘一公分
      乘一公分、八公分乘三公分乘二公分、六公分乘二公分乘二公分，左上肢六公
      分乘一公分乘一公分，右下肢五公分乘二公分乘一公分、六公分乘三公分乘二
      公分，左下肢十公分乘二公分乘二公分等裂傷併伸展肌腱斷裂等三十餘處創傷
      ，由下手行兇部位及行兇刀數之多，顯有欲置告訴人甲○○於死之犯意甚明。
      本案告訴人甲○○被砍殺後，血流如注，生命垂危，若非及時送醫救治，必因
  失血過多，休克死亡無疑。縱因送醫就治得宜，而倖免於死亡，被告賴世宗、
      丙○○與蘇冠人仍難辭免殺人未遂之刑責。被告丙○○此部分之犯行均堪認定
      。另被告丙○○、賴世宗、蘇冠人三人，既事先共謀趁深夜潛入告訴人甲○○
      臥室以行兇，自堪認定其等三人就無故侵入住宅之犯行，亦有犯意聯絡，而推
      由賴世宗、蘇冠人遂行犯行，皆為共同正犯。
（五）又本案告訴人甲○○之父母胡炳能、胡許好及胞弟乙○○等人聽聞打鬥、呼救
      聲，而趕至告訴人甲○○之房間外面，被告賴世宗與蘇冠人即相偕奪門奔出屋
      外，欲急速駕車逃逸，此時，告訴人乙○○見狀乃持白鐵圓凳一只尾隨在後，
      欲辨識其等二人面目與所駕駛汽車之車牌，惟當告訴人乙○○尾隨至庭院外賴
      世宗之停車處時，當時仍戴頭套之蘇冠人雖已先坐到駕駛座，但看到告訴人乙○○手持白鐵圓凳在賴世宗身後尾隨，為驅退乙○○以便二人順利走脫，蘇冠
      人即與賴世宗另起共同傷害乙○○之犯意聯絡，推由蘇冠人手持上開刀械一把
      ，朝告訴人乙○○正面揮砍，告訴人乙○○一時閃避不及，其右眼上方前額處
      遂受有頭部外傷並頭皮撕裂傷之傷害，此後蘇冠人即再坐入車內，與賴世宗相
      諧駕車逃離現場各情，亦據告訴人乙○○指訴甚明，並提出診斷證明書一紙為
      證。依據告訴人乙○○之指述，蘇冠人應係看見被告賴世宗已經右手受傷，不
      能持刀相擊，為逼退乙○○，以利其與被告賴世宗順利走脫，才持刀對其揮砍
      ，且只揮擊一刀，見可順利駛離，即就車逃逸，未接續砍殺。此部分應僅有普
      通傷害之犯意。就此部分，雖堪認定蘇冠人與被告賴世宗之間，具有犯意聯絡
      及行為分擔，但此為突然事件，並非被告丙○○原可預見，尚難認定被告丙○○就此部分犯行，亦有同謀共犯之情形。
（六）又本案被告丙○○係於八十九年二月三日凌晨四時許，接到彰化縣北斗鎮合濟
      醫院之人員以電話通知被告賴世宗之就醫情形，業據被告丙○○於警訊時供述
      明確。如依據案發時間及被告賴世宗之就醫時間研判，被告丙○○之上開供述
      應無不合。詎其所聲請本院訊問之證人林清輝卻證稱：被告丙○○約於凌晨零
      時左右到達其經營之年肉爐店，其正在準備給被告丙○○吃火鍋時，被告丙○○即接到朋友車禍之電話（即本案上開合濟醫院人員之電話）等語（見本院前
      審審判筆錄）。其時間顯有不符，難認所證真實。又被告丙○○係於偵查中，
      已坦承八十九年二月二日晚上到二月三日，其係與兒子在家中（見同上偵查卷
      宗第二五三頁）。嗣後再改稱去找證人唐年華及林清輝，已難認屬真實。且證
      人林清輝上開所證不足採信，其說明已有如前述。另被告丙○○推稱係在證人
      林清輝經營之年肉爐店接獲合濟醫院人員之電話，證人唐年華卻又證稱：被告
      丙○○係在其家中接獲上開電話（見本院前審卷一第二二七頁）。證人唐年華
      上開所證，亦難信文真實。被告丙○○此部分辯解，旨在迴避案發之前，其家
      中電話何以有多次通聯紀錄之問題。證人唐年華及林清輝之上開證詞，均不足
      為有利被告丙○○之認定。
（七）被告辯護人於本院辯稱：(1)被告丙○○所使用之電話與陳世宗所使用之電話，
      二人之電話自八十九年二月一日起至案發時止，均無通話紀錄；(2)賴世宗租車
      所留電話與被告丙○○無關，車行老闆黃瑞榮亦僅能證明有一女子接電話，該
      女子知悉賴世宗要租車，而未能知悉該女子為何人，自與被告丙○○無關；(3)
      賴世宗與丙○○均否認有同居關係，而係賴世宗於八十六年十一月底，於嘉義
      市認識丙○○，賴世宗當丙○○之業務員，賴世宗係向丙○○租屋，並有經法
      院公證，既係租屋且有公證，二人即非同居；(4)賴世宗於八十九年二月三日上
      午三時四十五分，至合濟醫院急診時，右手腕肌腱斷裂，又未戴眼鏡，賴世宗
      受傷後自不能再開車，因此賴世宗在一審所供係「阿志開車」，應屬實在；(5)
      賴世宗於合濟醫院就醫，係護士在賴世宗皮包找到名片而通知，此通知不能採
      為被告丙○○共犯之證據；(6)警員梁世皇既不在現場目睹，所證僅係告訴人家
      人之轉述，不足採為被告丙○○不利之認定；(7)甲○○、乙○○、胡炳能之指
      訴，屬挾怨報復之詞，更屬推測，不得作為不利被告之認定。經查合謀共同犯
      罪者，雙方斷絕以通常使用之電話聯絡，另以其他方法聯繫，乃屬常情，因此
      被告丙○○與賴世宗使用電話雖無通聯紀錄，並不能採為被告有利之認定，辯
      護人請求調被告丙○○、賴世宗之通聯紀錄，及其他電話之使用人姓名及住所
      ，核無必要；賴世宗租車詳情，原審理由已予敘明；而賴世宗於八十六年十一
      底向丙○○租屋，並經法院公證，且當丙○○之業務員，縱屬實情，亦不影響
      告訴人甲○○、證人黃明劭所指嗣後丙○○與賴世宗有同居之情事，因此辯護
      人請求向臺灣嘉義地方法院調賴世宗租屋之公證書及所附租賃契約書，即無必
      要；又賴世宗雖有受傷，然其僅右手受傷，尚有左手可握汽車方向盤，又其近
      視度數雖有三百二十五度，未戴眼鏡時，為逃離現場避免被追捕之緊急情況，
      賴世宗負傷將車駛離現場，與常情並不違背，所辯賴世宗受傷及未戴眼鏡即不
      能開車云云，即不足採；賴世宗就醫時，確有通知丙○○，丙○○亦不否認，
      因此認定賴世宗受傷，丙○○有接獲告知，並無不當，警員梁世皇所證係告訴
      人甲○○之父報案請求保護之情形，被害人向警方報案，警方到庭證實，即足
      採信有此報案之情事；又告訴人甲○○、乙○○、胡炳能之指訴，另有其他佐
      證，即得採為被告犯罪之證據。另辯護意旨又稱：賴世宗前往甲○○家一事，
      係受黃明劭之託，前往與甲○○談論債務問題云云，然同一辯護書亦稱：黃明
      劭對甲○○所稱：「丙○○要修理甲○○至少成為植物人」等語，僅黃明劭個
      人片面所言，據丙○○稱黃明劭追求伊甚久，而未得逞，由愛而生怨恨，極力
      想破壞伊之形象而在甲○○面前造謠生事等語，依前揭辯護意旨所述，黃明劭
      既因追求丙○○而未得逞，而丙○○與賴世宗又在相戀，黃明劭與賴世宗顯係
      立場對立，黃明劭不可能託賴世宗前往甲○○家，與甲○○談債務問題，又甲○○供稱：「（八十八年三月底你有無去報案？）我打電話到一一九，因為黃
      明劭看到丙○○與賴世宗在他房間裡沒有穿衣服，黃明劭在發脾氣，我怕發生
      糾紛傷到我的小孩，所以我打電話請西螺派出所警察來處理」，「（賴世宗的
      姑姑住何處？）我不知道，但黃明劭有帶我去找過，是西螺修文路，門號我不
      清楚」，「那一次去看到丙○○和賴世宗沒有穿衣服」（見本院上更(一)卷一第
      一二一、一四七頁），丙○○亦稱：「八十八年三月底，甲○○與黃明劭有去
      報案說賴世宗姑姑家有藏槍，當時我也在他姑姑家，警方有去搜查，但沒有查
      到槍」（見本院上更(一)卷一第一二一頁），賴世宗亦稱：「（你與丙○○在一
      起，黃明劭有無去報警查獲你們？）是丙○○來找我，是在我姑姑家裡，結果
      黃明劭與甲○○來要找小孩，甲○○說丙○○不讓他看小孩，結果他們二人就
      去報警，警察也有到我姑姑家」（見本院上更(一)卷一第一七二頁），黃明劭及
      甲○○二人既合力追丙○○與賴世宗，並報警追查丙○○、賴世宗之不法，
      黃明劭與賴世宗積怨已深，前揭辯護意旨所述，即不足採信。而甲○○、丙○○、賴世宗均供稱確有前揭報警查辦之事實，辯護人請求調查該警察派出所之
      處理資料，核實不必，併此明。
（八）綜上所述，本院認被告丙○○之上開犯罪事證均甚明確，犯行堪以認定。
三、核被告丙○○所為，係犯刑法第二百七十一條第二項、第一項殺人未遂罪、同法
    第三百零六條第一項之侵入住宅罪。被告丙○○所犯刑法第二百七十一條第二項
    、第一項之殺人未遂罪、及同法第三百零六條第一項之侵入住宅罪之間，彼此具
    有方法結果之牽連關係，應依刑法第五十五條關於牽連犯之規定，從一重依殺人
    未遂罪處斷。被告丙○○與賴世宗、蘇冠人三人，彼此之間具有犯意聯絡，均為
    共同正犯。查被告丙○○雖未著手實施犯罪行為，但其既與被告賴世宗、蘇冠人
    共謀，並推由被告賴世宗與蘇冠人侵入告訴人等之住宅，為其殺害告訴人甲○○
    ，核其所為，已屬共謀正犯，公訴人認被告丙○○係犯教唆殺人未遂罪，容有未
    洽，因本院所認定之犯罪事實與檢察官起訴書所載之基本事實，係屬同一，本院
    自得依刑事訴訟法第三百條之規定，就起訴之事實，變更檢察官所引應適用之法
    條，為上開罪名之判決（最高法院三十年上字第一五七四號判例參照）。又被告
    丙○○共同殺人之行為，既屬未遂，應依刑法第二十六條前段之規定減輕其刑。
    扣案之頭套一個，係共同被告賴世宗與蘇冠人所有供犯罪使用之物，應依刑法第
    三十八條第一項第二款之規定宣告沒收。未扣案之頭套一個、望遠鏡一具、及刀
    械二支，亦係被告賴世宗與蘇冠人所有供犯罪使用之物，因不能證明已經滅失，
    亦應依刑法第三十八條第一項第二款之規定宣告沒收。
四、原審判決就被告丙○○前開共同殺人未遂部分，予以論罪科刑，固非無見。惟原
    審判決就被告丙○○共同殺人部分，未就綽號「阿弟」（即蘇冠人）之男子已否
    滿十八歲予以審認，且被告賴世宗與蘇冠人侵入告訴人甲○○前開住所行兇之時
    間，為凌晨三時三十分許，公訴人於起訴書並未誤載此部分之犯罪時間，原審判
    決卻予更改，並誤認被告賴世宗與蘇冠人侵入告訴人甲○○住所行兇之時間，係
    凌晨二時四十分許，以上均有未合。是本案被告丙○○上訴否認有犯殺人未遂罪
    、及公訴人上訴指謫原審上開部分之量刑過輕，雖均無理由，但原審判決關於上
    開部分，既有前開可議之處，即屬無可維持，自應由本院將原審判決關於被告丙○○部分，予以撤銷改判。爰審酌被告丙○○之品行、僅與告訴人離婚後有糾紛
    ，而與新歡謀議殺人、持刀於深夜侵入告訴人臥室殺人，犯罪手段兇狠、犯罪後
    狡辯犯行，及告訴人已康復等一切犯罪情狀，量處有期徒刑十二年，且依其所犯
    殺人未遂罪之性質，本院亦認有宣告褫奪公權之必要，爰併為宣告褫奪公權六年
    之諭知。扣案之頭套一個，及未扣案之頭套一個、望遠鏡一具、與刀械二支均沒
    收。
五、公訴意旨所述之共犯綽號「阿弟」，既已查明係蘇冠人，其年籍資料如前所述，
    自應另由檢察官進行偵辦，併予敘明。
六、據上論斷，應依刑事訴訟法第三百六十九條第一項前段、第三百六十四條、第二
    百九十九條第一項前段、第三百條，刑法第二十八條、第二百七十一條第二項、
    第一項、第三百零六條第一項、第五十五條、第二十六條前段、第三十七條第二
    項、第三十八條第一項第二款、罰金罰鍰提高標準條例第一條前段，判決如主文
    。
本案經檢察官己○○到庭執行職務。
中      華      民      國      九十一     年     十      月   二十二   日
                                臺灣高等法院臺中分院刑事第三庭
  審判長法  官  陳  朱  貴
                                            法  官  廖  柏  基
                                            法  官  劉  連  星
右正本證明與原本無異。
如不服本判決應於收受送達後十日內向本院提出上訴書狀，其未敘述上訴之理由者並
得於提起上訴後十日內向本院補提理由書（均須按他造當事人之人數附繕本）。
                                            書記官  李  妍  嬅
中      華      民      國      九十一     年     十      月   二十三   日
附錄條文：
刑法第二百七十一條：
殺人者，處死刑、無期徒刑或十年以上有期徒刑。
前項之未遂犯罰之。
預備犯第一項之罪者，處二年以下有期徒刑。
                                                                        Ｒ
